【裁判字號】    89,台上,4770
【裁判日期】    890810
【裁判案由】    偽造文書
【裁判全文】
最高法院刑事判決                              八十九年度台上字第四七七○號
    上訴人  台灣高等法院花蓮分院檢察署檢察官
    被  告  乙○○
            甲○○
右上訴人因被告等偽造文書案件，不服台灣高等法院花蓮分院中華民國八十七年七月
十六日第二審判決（八十七年度上訴字第一七六號，起訴案號：台灣花蓮地方法院檢
察署八十五年度偵字第二七八○號），提起上訴，本院判決如左：
    主  文
上訴駁回。
    理  由
按刑事訴訟法第三百七十七條規定，上訴於第三審法院，非以判決違背法令為理由，
不得為之。是提起第三審上訴，應以原判決違背法令為理由，係屬法定要件。如果上
訴理由狀並未依據卷內訴訟資料，具體指摘原判決不適用何種法則或如何適用不當，
或所指摘原判決違法情事，顯與法律規定得為第三審上訴理由之違法情形，不相適合
時，均應認其上訴為違背法律上之程式，予以駁回。本件上訴意旨略稱：被告二人自
民國八十二年八月十日開始起會時起，即有冒標會款之情事，為常業詐欺犯，原審未
論以常業詐欺罪，適用法則不當。又被告等迄今均未賠償被害人所受損害，原審以被
告乙○○涉案情節較輕，予以緩刑之宣告，亦有未當云云。
惟查：原判決綜核被告甲○○之自白，被害人賴月鉗、方秋里、呂蕙米、林美玉、林
祝緣、陳養美之指訴，並參酌全案卷證資料，本於事實審法院推理之作用，認定被告
二人有共同牽連犯連續行使偽造私文書之犯行，已詳細說明其理由，對被告乙○○如
何之前未曾受有期徒刑以上刑之宣告，其與被告甲○○育有三名子女，如二人雙雙執
行徒刑，子女勢將乏人教養，且其涉案情節較輕，經此教訓，當知警惕，應無再犯之
虞，所宣告之刑以暫不執行為適當，因予宣告緩刑之理由，亦已詳加說明，其採證認
事，從形式上觀察，並無違背法令之情形。上訴意旨對原審之論斷，究係違背如何之
經驗法則或論理法則，亦未依據卷內資料為具體之指摘，而按本件檢察官就被告二人
詐欺部分，係援引刑法第三百三十九條第一項之普通詐欺罪提起公訴，第一審就此部
分，亦係依檢察官起訴之法條而為判決，檢察官並未上訴。縱觀全卷，亦無檢察官曾
主張被告等如何之係以詐欺為常業，所為應成立「常業詐欺罪」之資料，其於原審論
告時，仍僅稱：「請駁回（被告等之）上訴」，乃竟於原審判決後，主張被告二人所
為應成立「常業詐欺罪」，據以指原審論以「普通詐欺罪」為適用法則不當云云，其
上訴自非適法，且非依據卷內資料而為指摘。至是否宣告緩刑，乃原審得依職權酌定
之事項，非可任意指摘以為第三審上訴理由。況被告事後之是否與被害人和解，賠償
被害人所受損害，乃犯罪後之態度問題，非得否宣告緩刑之要件，上訴意旨此部分所
指，亦顯誤會。綜上所述，本件上訴意旨所指，與法律規定得為第三審上訴理由之情
形不相適合，其上訴違背法律上之程式，應予駁回。
據上論結，應依刑事訴訟法第三百九十五條前段，判決如主文。
中      華      民      國    八十九    年      八      月      十      日
                              最高法院刑事第二庭
                                  審判長法官  莊  來  成
                                        法官  呂  潮  澤
                                        法官  謝  俊  雄
                                        法官  白  文  漳
                                        法官  蘇  振  堂
      右正本證明與原本無異
                                              書  記  官
中      華      民      國    八十九    年      八      月     十六     日


司法院資訊處製作；財團法人民間司法改革基金會備份。
